【裁判字號】    98,訴,91
【裁判日期】    980224
【裁判案由】    違反毒品危害防制條例
【裁判全文】
臺灣嘉義地方法院刑事判決                98年度訴字第91號
公  訴  人  臺灣嘉義地方法院檢察署檢察官
被      告  甲○○
上列被告因違反毒品危害防制條例案件，經檢察官提起公訴（98
年度毒偵字第19號），被告於準備程序中就被訴事實為有罪之陳
述，本院合議庭裁定由受命法官改依簡式審判程序審理，判決如
下：
    主  文
甲○○施用第一級毒品，累犯，處有期徒刑柒月。
    犯 罪 事 實
一、甲○○前因施用毒品案件，經本院裁定送觀察、勒戒，於民
    國88年10月16日因認無繼續施用毒品傾向而釋放，並經臺灣
    嘉義地方法院檢察署檢察官以88年度毒偵字第370號不起訴
    處分確定，再因施用毒品案件，經本院裁定送觀察、勒戒，
    後認有繼續施用毒品傾向，再裁定令入戒治處所施以強制戒
    治，於91年5月23日停止戒治出監，上開施用毒品犯行並經
    本院於91年5月20日，以91年度簡字第223號判決判處有期徒
    刑5月，如易科罰金，以銀元300元折算1日確定，於91年12
    月11日易科罰金執行完畢，又因施用毒品案件，經本院於96
    年2月5日，以96年度嘉簡字第26號判決判處有期徒刑6月，
    如易科罰金，以新臺幣（下同）1,000元折算1日確定，於96
    年3月9日易科罰金執行完畢。詎仍不知悔改，復基於同時施
    用第1級毒品海洛因、第2級毒品甲基安非他命之犯意，於97
    年10月25日早上某時，在嘉義縣水上鄉龍德村9鄰11指厝17
    號住處，以將海洛因及甲基安非他命一同置於玻璃球內，點
    火燒烤，吸食煙霧方式，同時施用海洛因、甲基安非他命1
    次（業經公訴檢察官當庭更正），嗣經警於97年10月26日凌
    晨2時許，在新竹市○○路○段690號前查獲，復得其同意，
    採集尿液送驗，結果呈嗎啡（海洛因代謝物）及甲基安非他
    命陽性反應，而悉上情。
二、案經新竹市警察局第三分局報告臺灣新竹地方法院檢察署呈
    請臺灣高等法院檢察署檢察長令轉臺灣嘉義地方法院檢察署
    檢察官偵查起訴。
    理  由
壹、程序事項
    本案於準備程序進行中，被告甲○○就被訴事實為有罪之陳
    述，且所犯係死刑、無期徒刑、最輕本刑為3年以上有期徒
    刑以外之罪，經本院告知簡式審判程序之旨，並聽取檢察官
    及被告之意見後，依刑事訴訟法第273條之1第1項之規定，
    裁定進行簡式審判程序，復依刑事訴訟法第273條之2規定，
    不適用證據提示、交互詰問及傳聞法則有關證據能力限制等
    規定，是本件卷附之各證據，均得作為認定犯罪之證據，先
    予敘明。
貳、實體事項
一、前揭犯罪事實，業據被告於警詢、本院行準備程序及審理時
    坦承不諱（見臺灣新竹地方法院檢察署97年度毒偵字第2253
    號卷，下稱偵查卷，第5至6頁；本院卷第23、29頁），又其
    於97年10月26日凌晨2時許經警查獲後，得其同意採集尿液
    送驗，由檢驗單位以酵素免疫分析法為初步檢驗，再以氣相
    層析質譜法為確認檢驗，結果呈嗎啡（海洛因代謝物）、甲
    基安非他命陽性反應乙情，此有臺灣尖端先進生技醫藥股份
    有限公司濫用藥物檢驗報告、新竹市警察局辦理煙毒、麻醉
    藥品案尿液送驗受檢人真實姓名對照表暨送驗登記簿（代號
    ：C-231號）各1份在卷可佐（見偵查卷第8、9頁），而以氣
    相層析質譜法作為毒品藥物及其代謝產物之定性及定量分析
    ，可排除偽陽性之可能，堪為補強證據，足以擔保被告任意
    性自白與事實相符。又按毒品危害防制條例於92年7月9日修
    正公布，自93年1月9日施行，其中第20條、第23條將施用毒
    品之刑事處遇程序，區分為「初犯」及「5年內再犯」、「5
    年後再犯」，從其立法意旨及經觀察、勒戒或強制戒治是否
    已足以遮斷其施用毒品之毒癮以觀，倘被告於5年內已再犯
    ，經依法追訴處罰，縱其第3次（或第3次以上）再度施用毒
    品之時間，在初犯經觀察、勒戒或強制戒治執行完畢釋放5
    年以後，已不合於「5年後再犯」之規定，且因已於「5年內
    再犯」，顯見其再犯率甚高，原實施觀察、勒戒或強制戒治
    ，已無法收其實效，即應依該條例第10條處罰（最高法院95
    年度臺非字第59號、第65號判決及同院97年度第5次刑事庭
    會議決議意旨可資參照）。查被告前因施用毒品案件，經本
    院裁定送觀察、勒戒，於88年10月16日因認無繼續施用毒品
    傾向而釋放，並經臺灣嘉義地方法院檢察署檢察官以88年度
    毒偵字第370號不起訴處分確定，然於前揭觀察、勒戒執行
    完畢釋放後5年內，再因施用毒品案件，經本院裁定送觀察
    、勒戒，後認有繼續施用毒品傾向，再裁定令入戒治處所施
    以強制戒治，於91年5月23日停止戒治出監，上開施用毒品
    犯行並經本院於91年5月20日，以91年度簡字第223號判決判
    處有期徒刑5月，如易科罰金，以銀元300元折算1日確定，
    於91年12月11日易科罰金執行完畢，又因施用毒品案件，經
    本院於96年2月5日，以96年度嘉簡字第26號判決判處有期徒
    刑6月，如易科罰金，以1,000元折算1日確定，於96年3月9
    日易科罰金執行完畢，此有臺灣高等法院被告前案紀錄表、
    刑案資料查註紀錄表、全國施用毒品案件紀錄表、受觀察勒
    戒人毒品及前科紀錄簡列表各1份附卷足稽，其於觀察、勒
    戒執行完畢釋放後5年內，已因再犯施用毒品案件，為法院
    追訴處罰，雖本次係於其受觀察、勒戒執行完畢釋放5年後
    再犯，揆諸首揭實務見解意旨，仍應依法予以追訴處罰。綜
    上所述，本件事證明確，被告犯行洵堪認定，應依法論科。
二、按海洛因、甲基安非他命分別為毒品危害防制條例第2條第2
    項第1款、第2款所定之第1級毒品、第2級毒品，核被告所為
    ，係犯毒品危害防制條例第10條第1項之施用第1級毒品罪及
    同條第2項之施用第2級毒品罪，其持有海洛因、甲基安非他
    命之低度行為，各應為施用之高度行為所吸收，不另論罪，
    又其將第1、2級毒品，同時置於玻璃球，點火燒烤，吸食煙
    霧方式施用1次，乃1行為同時觸犯2構成要件不同之2罪，為
    想像競合犯，應依刑法第55條之規定，從一重之施用第1級
    毒品罪處斷。另被告前因施用毒品等案件，經法院判處罪刑
    確定，於96年3月9日易科罰金執行完畢，詳如犯罪事實欄所
    述，亦有上開前案紀錄表乙份存卷為按，其於受徒刑之執行
    完畢，5年以內故意再犯本件有期徒刑以上之罪，為累犯，
    應依刑法第47條第1項規定，加重其刑。爰審酌被告國小畢
    業之智識程度，前因施用毒品案件，經觀察、勒戒、強制戒
    治執行完畢，除前揭構成累犯之施用毒品紀錄外，後並因施
    用毒品案件，經本院判決判處有期徒刑6月，亦有判決書1份
    在卷足參（見本院卷第34頁），顯見尚無戒除之決心，施用
    毒品除戕害自身健康外，對社會秩序亦有潛在危害，惟念其
    犯後坦認犯行之態度，本次犯罪並未造成他人實害暨其家庭
    、經濟狀況等一切情狀，量處如主文所示之刑，以示懲儆。
據上論斷，應依刑事訴訟法第273條之1第1項、第299條第1項前
段，毒品危害防制條例第10條第1項、第2項，刑法第11條前段、
第47條第1項、第55條，判決如主文。
本案經檢察官陳昱奉到庭執行職務。
中    華    民    國    98    年     2    月    24    日
                  刑事第二庭  法  官  林青怡
以上正本證明與原本無異。
如不服本判決應於收受判決後10日內向本院提出上訴書狀，並應
敘述具體理由；其未敘述上訴理由者，應於上訴期間屆滿後20日
內向本院補提理由書（均須按他造當事人之人數附繕本）「切勿
逕送上級法院」。
中    華    民    國    98    年     2    月    24    日
                              書記官  李佳惠
附錄論罪科刑法條
毒品危害防制條例第10條
施用第一級毒品者，處6月以上5年以下有期徒刑。
施用第二級毒品者，處3年以下有期徒刑。


司法院資訊處製作；財團法人民間司法改革基金會備份。
